【裁判字號】    99,上訴,345
【裁判日期】    990413
【裁判案由】    違反槍砲彈藥刀械管制條例
【裁判全文】
臺灣高等法院高雄分院刑事判決         99年度上訴字第345號
上  訴  人
即  被  告  甲○○
指定辯護人  本院公設辯護人  李佩娟
上列上訴人因違反槍砲彈藥刀械管制條例案件，不服臺灣屏東地
方法院98年度訴字第450 號中華民國98年12月23日第一審判決（
起訴案號：臺灣屏東地方法院檢察署97年度偵字第7789號），提
起上訴，本院判決如下：
    主  文
上訴駁回。
    事  實
一、甲○○明知具有殺傷力之制式子彈，屬於槍砲彈藥刀械管制
    條例所管制之物品，未經中央主管機關之許可，不得持有，
    甲○○除基於持有具殺傷力制式子彈之犯意，先於民國90年
    8 、9 月間，向不詳模型槍店購得彈底標記為
    「ACP979mmLUGER 」之口徑9 mm制式子彈3 顆（此部分撤回
    上訴，已判決確定）外。另基於製造可發射子彈具有殺傷力
    之手槍之犯意，於91年1 月初某日，向前開之模型槍店購得
    仿BERETTA 廠92F 型半自動手槍製造之銀色玩具手槍1 支（
    槍枝管制編號為0000000000號），並請店家另外出售金屬槍
    管1 支，再返回位於屏東市○○里○○路4 巷54弄21號住處
    ，以不詳工具將該玩具手槍之槍管拆下，再換裝前述金屬槍
    管之方式，改造該玩具手槍為可發射子彈具有殺傷力之改造
    手槍1 支。甲○○先於91年9 月23日將上開改造手槍及制式
    子彈1 顆借予綽號「阿發」之林修玄，林修玄持該手槍1 支
    及子彈1 顆前往郭登道住處欲向郭登道借款新台幣2 萬元，
    俟郭登道將2 萬元拿出時，林修玄即持槍抵住郭登道之太陽
    穴，將該2 萬元放入口袋中並向外跑，郭登道、郭登豐追趕
    在後，林修玄因跌倒而為郭登道、郭登豐制伏，郭登豐並將
    手槍取走，後來甲○○與孫易佐騎機車趕至，甲○○向郭登
    豐取回手槍後離去，惟遺留1 顆子彈，由郭登豐交給警員（
    甲○○所涉強盜部分，經台灣屏東地方法院93年度重訴字第
    17 號 判決無罪，本院以97年度上訴字第255 號駁回上訴確
    定）。甲○○另於91年10月3 日，在其上開住處復將前述改
    造手槍及子彈1 顆借予友人黃重和作為防身之用（甲○○未
    經許可出借改造手槍、子彈部分，另經台灣屏東地方法院以
    93年度重訴字17號判處有期徒刑3 年6 月，罰金10萬元確定
    ），黃重和於91年10月28日晚上11時50分許，駕駛車號
    D6-2056 號自用小客車，在屏東市○○街2 號前為警查獲持
    有上述改造手槍1 支及子彈5 顆（其中1 顆之彈底標記為
    ACP979mmLUGER ，即為甲○○出借之子彈），再循線查獲上
    情。
二、案經台灣屏東地方法院檢察署檢察官簽分偵案起訴。
    理  由
壹、程序方面:
一、被告以外之人（包括證人、鑑定人、告訴人、被害人及共同
    被告等）於審判外之陳述雖不符刑事訴訟法第159 條之1 至
    之4 等四條之規定，而經當事人於審判程序同意作為證據，
    法院審酌該言詞陳述或書面陳述作成時之情況，認為適當者
    ，亦得為證據；當事人、代理人或辯護人於法院調查證據時
    ，知有刑事訴訟法第159 條第1 項不得為證據之情形，而未
    於言詞辯論終結前聲明異議者，視為有前項之同意，同法第
    159 條之5 定有明文。立法意旨在於傳聞證據未經當事人之
    反對詰問予以核實，原則上先予排除。惟若當事人已放棄反
    對詰問權，於審判程序中表明同意該等傳聞證據可作為證據
    ；或於言詞辯論終結前未聲明異議，基於尊重當事人對傳聞
    證據之處分權，及證據資料愈豐富，愈有助於真實發見之理
    念，且強化言詞辯論主義，使訴訟程序得以順暢進行，上開
    傳聞證據亦均具有證據能力。本案公訴人引用之各項證據，
    含傳聞證據，被告甲○○及辯護人均對上開證據之證據能力
    表示無意見，法院審酌上開證據資料製作時之情況，尚無違
    法不當或證明力明顯過低之瑕疵，故認為以之作為證據應屬
    適當，依首揭規定，均有證據能力。
二、鑑定人由審判長、受命法官或檢察官就下列之人選任1 人或
    數人充之: 一就鑑定事項有特別知識經驗者。二經政府機關
    委任有鑑定職務者；鑑定之經過及其結果，應命鑑定人以言
    詞或書面報告；法院或檢察官得囑託醫院、學校或其他相當
    之機關、團體為鑑定，或審查他人之鑑定，並準用刑事訴訟
    法第203 條至第206 條之1 規定，刑事訴訟法第198 條、第
    206 條第1 項、第208 條第1 項分別定有明文。對於司法警
    察機關調查中之案件，或有量大或急迫情形，為因應實務現
    實需求，認為當然有鑑定之必要者，基於檢察一體原則，得
    由該管檢察長對於轄區內之案件，以事前概括選任鑑定人或
    囑託鑑定機關（ 團體） 之方式，俾便轄區內之司法警察官
    、司法警察對於調查中之此類案件，得即時送請事前已選任
    之鑑定人或囑託之鑑定機關（團體）實施鑑定。本件扣案之
    經改造完成之手槍1 支，制式子彈2 顆均係由屏東縣警察局
    送請內政部警政署刑事警察局鑑定後出具91年11月18日刑鑑
    字第0910305045號、92年5 月26日刑鑑字第0920050276號槍
    彈鑑定書（見偵查卷第61-69 頁、72-75 頁），依上開說明
    ，仍屬受檢察官囑託鑑定之範圍，是上開鑑定意見書，均屬
    刑事訴訟法第208 條第1 項規定準用第206 條第1 項規定所
    稱之書面報告，依刑事訴訟法第159 條第1 項規定之立法理
    由，為該條項所指例外之規定，應均有證據能力。
三、被告以外之人於審判外向法官所為之陳述，得為證據，刑事
    訴訟法第159 條之1 第1 項定有明文。立法理由係認被告以
    外之人（包括證人、鑑定人、告訴人、被害人及共同被告等
    ）之陳述係在法官面前為之，因其任意陳述之信用性已受確
    定保障之情況下所為，自得作為證據。不問係其他刑事案件
    之羈押訊問期日、勘驗期日、準備程序期日、審理期日或民
    事事件、行政訴訟程序，凡係在普通法院法官（軍事法官、
    外國法官不與之）面前所為之陳述，均具有證據能力。被告
    以外之人於偵查中向檢察官所為陳述，除顯有不可信之情況
    者外，得為證據，同法第159 條之1 第2 項定有明文。法院
    組織法第60條及刑事訴訟法第228 條至第231 條之1 規定，
    檢察官職司犯罪偵查權，其於偵查中為蒐集調查被告之犯罪
    證據而為偵查權之實施，除法有明文者外，本不拘一定之形
    式，關於訊問證人，法亦無明文必須使被告在場並使其有詰
    問之機會，其在尚不知被告為何人之偵查階段，益無使被告
    在場並賦予詰問證人之可能；況刑事訴訟法採證據裁判主義
    ，所有供證明犯罪所用證據，均須於審判中踐行調查（包含
    證人之交互詰問）、辯論程序，始得採為斷罪之資料，亦不
    致有侵犯法律對被告人權保障之虞。是刑事訴訟法所規定傳
    聞法則之例外，其中就被告以外之人於偵查中向檢察官所為
    之陳述，因檢察官代表國家偵查犯罪時，原則上當能遵守法
    定程序，被告以外之人如有具結能力，並經依法具結以擔保
    其係據實陳述者，依第159 條之1 第2 項規定「除顯有不可
    信之情況者外」，仍得為證據（最高法院97年度台上字第93
    號）。證人黃重和於台灣屏東地方法院93年度重訴字第17號
    強盜案件審理結證，及於臺灣屏東地方法院檢察署92年度偵
    字第2512號案中結證各情，亦無顯有不可信之情況，均具有
    證據能力。
四、傳聞法則乃對於被告以外之人於審判外之言詞或書面陳述，
    亦即針對被告以外之人於審判外以言詞或書面所為之供述證
    據而為規範。扣案物品改造完成之手槍1 支，係以物品之存
    在本身做為證明事實之證據；卷附現場蒐證照片，乃以科學
    、機械之方式，對於所拍攝內容所為忠實且正確之記錄，上
    開物品、照片在性質上亦非供述證據，無刑事訴訟法第159
    條第1 項規定之適用。
貳、實體部分：
一、訊據上訴人即被告甲○○直承未經許可持有制式子彈3 顆及
    持有改造手槍1 支而被查獲，惟否認改造手槍之犯行，辯稱
    ：「我確實於91年1 月初在屏東市的某模型店購買扣案玩具
    手槍，我買的時候就已經有金屬槍管，因為怕帶回去被臨檢
    所以將槍管、槍枝拆開，回到家才組合，事實上沒有改造手
    機，充其量僅持有手槍」云云。
二、經查：
  (一)被告上開改造手槍及未經許可持有制式子彈3 顆之事實，業
    據被告於另案（台灣屏東地方法院93年度重訴字第17號強盜
    等案件）檢察官偵訊時陳稱：「『這枝手槍是我買玩具槍來
    改造的，我買來後有改裝一枝土造槍管，槍管是我請別人做
    ，做好後我在家裡自己裝上去，我沒有改裝滑套，我改裝土
    造槍管的時間大約是買槍回來後半年的時候』，子彈是在模
    型玩具店買的，90年8 、9 月間，在買槍的同一家店向老板
    買的，我買了3 顆一樣的子彈，我買來後大約10天就拿到三
    地門山區試射1 顆，剩下的2 顆，1 顆借給黃重和，1 顆就
    是郭登豐交給警方的那1 顆」等語在卷（見92年度偵字第
    2512號卷87頁，該訊問筆錄影本見97年度偵字第7789號卷第
    82-84 頁），並據原審法院調閱該法院93年度重訴字第17號
    強盜等案件全部卷宗核閱屬實。又被告於本件檢察官偵訊時
    亦陳稱：「改造手槍是我去模型玩具店買的，買的時候槍身
    還有滑套、槍管都有了，只是沒有組起來，我回到歸來的家
    再把它組起來」等語在卷（見97年度偵字第7789號卷第82-
    84頁），堪認上開改造手槍係被告甲○○以換裝金屬槍管之
    方式，改造該玩具手槍為可發射子彈具有殺傷力之改造手槍
    。另證人黃重和於檢察官偵訊時亦結證稱：「於91年10月28
    日為警查獲之改造手槍1 支及5 顆子彈中之彈底標記為
    ACP979mm LUGER之子彈1 顆，係於91年10月至被告甲○○家
    向被告所借得」等語明確（見臺灣屏東地方法院檢察署92年
    度偵字第2512號案卷，筆錄影本附於97年度偵字第7789號卷
    第77-78 頁）；黃重和於原審法院另案（台灣屏東地方法院
    93年度重訴字第17號強盜案件）審理中亦結證稱：「91年10
    月28日在蘭州街被警查獲之1 支手槍、1 個子彈是向被告甲
    ○○借的」等語（見93年度重訴字第17號案件96年4 月25日
    審判筆錄，筆錄影本見97年度偵字第7789號卷第89-90 頁）
    。又被告甲○○於91年9 月23日又將上開改造手槍及制式子
    彈1 顆借予綽號「阿發」之林修玄，林修玄持該手槍1 支及
    子彈1 顆前往郭登道住處欲向郭登道借款2 萬元，俟郭登道
    將2 萬元拿出來時，林修玄即持槍抵住郭登道之太陽穴，並
    將該2 萬元放入口袋中並跑出去，郭登道、郭登豐追趕在後
    ，因林修玄跌倒而為郭登道、郭登豐制伏，郭登豐並將手槍
    取走，後來甲○○與孫易佐騎機車趕至，甲○○向郭登豐取
    回手槍後離去，惟遺留1 顆子彈，由郭登豐交給警員，亦據
    被告甲○○於檢察官偵訊中陳述明確（見92年度偵字第2512
    號卷92年8 月8 日訊問筆錄）。
  (二)此外，並有上開仿BERETTA 廠92F 型改造手槍1 支（含彈匣
    1 個）、彈匣1 個及制式子彈2 顆（其中出借予黃重和之子
    彈業經鑑驗試射而滅失）扣案可證；又91年10月28日黃重和
    經警查獲扣得之向被告甲○○所借之BERETTA 廠92F 型改造
    手槍1 支及制式子彈1 顆（經黃重和陳明扣案5 顆子彈中最
    短者為向被告甲○○所借得），經送內政部警政署刑事警察
    局以性能檢驗法及試射法鑑定結果認為：「改造手槍1 枝（
    槍枝管制編號0000000000），由仿BERETTA 廠92F 半自動製
    造之玩具手槍經換裝土造金屬滑套及土造金屬槍管而成之改
    造手槍，機械性能良好，認具殺傷力」，此有該局91年11月
    18日刑鑑字第0910305045號槍彈鑑定書影本1 份（見97年度
    偵字第7789號卷61-68 頁）在卷可稽。上述鑑驗結果，係檢
    驗機關本於專業知識及以精密儀器或科學檢驗方法所得之結
    論，自可憑信，按被告之自白，非出於強暴、脅迫、利誘、
    詐欺、疲勞訊問、違法羈押或其他不當方法，且與事實相符
    者，得為證據，刑事訴訟法第156 條第1 項定有明文。亦即
    被告之自白係出於自由意思，且與事實相符者，即有證據能
    力，被告於另案即台灣屏東地方法院93 年 度重訴字第17號
    強盜等案件，及台灣屏東地方法院檢察署92年度偵字第2512
    號等案中迭次自白，均係出於自由意志，自得採為本件判決
    之基礎。由上揭各證據資料研析，足認被告之自白核與事實
    相符，其所辯：「買的時候就已經有金屬槍管，因怕帶回去
    被臨檢所以將槍管、槍枝拆開，回到家才組合，事實上沒有
    改造手槍，充其量僅持有手槍」云云，與其於92年8 月8 日
    檢察官偵訊時之自白不符，顯係事後卸責之詞，不足採信。
    本件事證明確，被告犯行堪以認定。
  (三)綜上所述，本件事證明確，被告甲○○上開製造可發射子彈
    具有殺傷力之改造手槍犯行，洵堪認定。
三、新舊法比較適用
    按行為後法律有變更者，適用行為時之法律。但行為後之法
    律有利於行為人者，適用最有利於行為人之法律，刑法第2
    條第1 項定有明文。查被告甲○○行為後，刑法即已修正，
    惟由總統以華總一義字第09400014901 號令公布自95年7 月
    1 日施行。刑法施行法亦於95年6 月14日由總統公布，於95
    年7 月1 日施行。因修正後之刑法第2 條第1 項規定，係規
    範行為後法律變更所生新舊法律比較適用之準據法，於刑法
    修正施行後，應適用修正後刑法第2 條第1 項之規定為「從
    舊從輕」之比較。而於比較時，則應併就罪刑有關之共犯、
    未遂犯、想像競合犯、牽連犯、連續犯、結合犯，以及累犯
    加重、自首減輕暨其他法定加減原因（如身分加減）與加減
    比例等一切情形，本於統一性及整體性原則，綜其全部罪刑
    之結果而為比較（最高法院95年5 月23日刑事庭第8 次會議
    決議參照）。茲就被告行為後，法律變更之事項，分述如下
    ：
  (一)槍砲彈藥刀械管制條例第11條規定：
    被告行為後，槍砲彈藥刀械管制條例關於未經許可製造該條
    例第4 條第1 項第1 款所定其他可發射子彈具殺傷力之手槍
    罪，業於94年1 月26日公布修正改列為該條例第8 條第1 項
    ，修正前原條例第11條則刪除，比較新舊法法定刑，由修正
    前原條例第11條第1 項之「未經許可，製造、販賣或運輸第
    4 條第1 項第1 款所稱其他可發射金屬或子彈具有殺傷力之
    各式槍砲者，處5 年以上有期徒刑，併科新臺幣1 千萬元以
    下罰金。」提高為「無期徒刑或5 年以上有期徒刑，併科新
    臺幣1 千萬元以下罰金。」自應以修正前槍砲彈藥刀械管制
    條例第11條第1 項之規定較有利於被告。
  (二)併科罰金刑之下限：
    修正後刑法第33條第5 款規定：「罰金：新臺幣1 千元以上
    ，以百元計算之。」修正前之刑法同條款則規定：「罰金：
    1 元以上」（依罰金罰鍰提高標準條例第1 條規定應為銀元
    10元，即新臺幣30元）。故依修正後之規定，併科罰金刑之
    法定刑下限已經提高，新舊法比較結果，以修正前之舊法對
    被告較為有利。
  (三)修正前刑法第42條第2 項前段規定：「易服勞役以1 元以上
    3 元以下折算1 日」，又被告行為時之易服勞役折算標準，
    依修正前罰金罰鍰提高標準條例第2 條前段規定，就其原定
    數額提高為100 倍折算1 日，則本件被告行為時之易服勞役
    折算標準，應以銀元300 元折算1 日，即新臺幣900 元折算
    1 日。惟修正後刑法第42條第3 項前段規定：「易服勞役以
    新臺幣1 仟元、2 仟元或3 仟元折算1 日」。比較修正前後
    之易服勞役折算標準，以修正後之刑法第42條第3 項規定，
    較有利於被告，自應依修正後之規定諭知。
四、被告甲○○未經許可，將原不具殺傷力之手槍改造為可發射
    子彈具殺傷力之改造手槍，係犯修正前槍砲彈藥刀械管制條
    例第11條第1 項之製造槍枝罪。被告製造手槍後持有之低度
    行為，應為製造手槍之高度行為所吸收，不另論罪。（被告
    所犯製造槍枝罪、未經許可持有子彈罪間，犯意各別，罪名
    不同，應分論併罰。）
五、原審就此部分，依修正前槍砲彈藥刀械管制條例第11條第1
    項，刑法第11條前段、第2 條第1 項但書、第42條第3 項，
    廢止前罰金罰鍰提高標準條例第2 條，現行法規所定貨幣單
    位折算新臺幣條例第2 條（後二法規即現行之刑法施行法第
    1 條之1 ），審酌被告之素行、犯罪之動機、目的、手段尚
    非惡劣、所生危害之程度及犯後雖未能全部坦承犯行等一切
    情狀，量處「製造可發射子彈具有殺傷力之改造手槍，有期
    徒刑5 年2 月，併科罰金新臺幣10萬元」，復依法諭知罰金
    如易服勞役，以新臺幣1000元折算1 日，並敘明扣案之被告
    甲○○所有仿BERETTA 廠92F 型改造手槍1 枝（槍枝管制編
    號0000000000號，含彈匣1 個），業據台灣屏東地方法院93
    年度重訴字第17號及93年度訴更字第2 號刑事判決均已宣告
    沒收，並已由檢察官執行完畢，有臺灣屏東地方法院檢察署
    97年度執字第1836號執行卷宗影本在卷可按，爰不重為宣告
    沒收等語。認事用法尚無不合，量刑亦稱妥適，被告上訴意
    旨仍執陳詞否認犯罪，空言指摘原判決不當，並無可取，為
    無理由，應予駁回。
六、被告另被訴未經許可持有子彈部分，已經原審判決確定（被
    告撤回上訴），不另論列，附此明。
據上論斷，應依刑事訴訟法第368 條，判決如主文。
本案經檢察官彭南雄到庭執行職務。
中    華    民    國    99    年    4     月    13    日
                刑事第二庭  審判長法  官  林正雄
                                  法  官  黃壽燕
                                  法  官  陳啟造
以上正本證明與原本無異。
如不服本判決應於收受本判決後10日內向本院提出上訴書狀，其
未敘述上訴理由者，並得於提起上訴後10日內向本院補提理由書
狀（均須按他造當事人之人數附繕本）「切勿逕送上級法院」。
中    華    民    國    99    年    4     月    13    日
                                  書記官  林明威
附錄本判決論罪科刑法條：
修正前槍砲彈藥刀械管制條例第11條第1 項（89年7 月5 日修正
公布）
未經許可，製造、販賣或運輸第4 條第1 項第1 款所稱其他可發
射金屬或子彈具有殺傷力之各式槍砲者，處5 年上已有期徒刑，
併科新台幣1000萬元以下罰金。

司法院資訊處製作；財團法人民間司法改革基金會備份。
